【裁判字號】    95,台非,127
【裁判日期】    950622
【裁判案由】    竊盜
【裁判全文】
最高法院刑事判決              九十五年度台非字第一二七號
    上  訴  人  最高法院檢察署檢察總長
    被      告  甲○○
                        街10.
上列上訴人因被告竊盜案件，對於台灣桃園地方法院中華民國九
十四年十一月三十日第一審確定判決（九十四年度壢簡字第二０
三九號，聲請簡易判決處刑案號：台灣桃園地方法院檢察署九十
四年度速偵字第三六五號），認為違法，提起非常上訴，本院判
決如下：
    主  文
原判決撤銷。
甲○○竊盜，處有期徒刑肆月，如易科罰金，以佰元折算壹日。
扣案之鑰匙壹把沒收。
    理  由
非常上訴理由稱：「一、按判決適用法則不當者，為違背法令，
刑事訴訟法第三百七十八條定有明文。又受有期徒刑之執行完畢
，或受無期徒刑或有期徒刑一部之執行而赦免後，五年以內再犯
有期徒刑以上之罪者，為累犯，加重其刑至二分之一，亦為刑法
第四十七條所明定。而被告有無累犯之事實，為法院認定事實及
適用法律之基礎，客觀上有其調查之必要性，法院應依職權加以
調查。查本件被告甲○○前於民國九十四年三月二十八日曾經台
灣桃園地方法院以九十四年度桃簡字第五七九號判處有期徒刑四
月，於同年五月二十日確定。惟被告於台灣桃園地方法院檢察署
傳喚執行時逃匿，經以九十四年十一月二十四日桃檢惟執新緝字
第三二０四號通緝書通緝到案而開始執行，其刑期自九十五年二
月三日起至同年六月二日止，有同上檢察署九十五年執緝新字第
二０三號檢察官執行指揮書（甲）可稽，此有該署執行卷宗足憑
，則被告於九十四年九月十九日十九時許，又犯本件竊盜犯行，
前案尚未開始執行，自與累犯之成立要件不符，不能論以累犯。
詎原審僅引用檢察官聲請簡易判決處刑書之記載，認前案業於九
十四年五月二十日易科罰金執行完畢，未依職權再就被告刑案資
料查註紀錄表上之前科資料詳加調查，竟以累犯論擬，即有判決
適用法則不當之違背法令。二、案經確定，且對被告不利，爰依
刑事訴訟法第四百四十一條、第四百四十三條提起非常上訴，以
資糾正及救濟。」等語。
本院按：判決不適用法則或適用法則不當者，為違背法令，刑事
訴訟法第三百七十八條定有明文；又依法應於審判期日調查之證
據未予調查，致適用法令違誤而顯然於判決有影響者，該項判決
即屬違背法令，得提起非常上訴，復經司法院大法官會議釋字第
一八一號解釋在案，故事實審法院對於被告有無累犯之事實，應
否適用刑法第四十七條規定加重其刑，即屬法院認定事實與適用
法律之基礎事項，客觀上有調查之必要性，應依職權加以調查；
倘被告並非累犯，然事實審未詳加調查，致判決誤用累犯之規定
論處，即屬刑事訴訟法第三百七十九條第十款規定之依法應於審
判期日調查之證據而未予調查，其判決當然為違背法令。本件被
告甲○○前於九十三年九月十六日上午十二時許，在桃園縣楊梅
鎮○○里○○○街十巷八號十一樓之四自宅施用第二級毒品安非
他命一次，經台灣桃園地方法院於九十四年三月二十八日以九十
四年度桃簡字第五七九號刑事簡易判決，論以施用第二級毒品罪
而判處有期徒刑四月，如易科罰金，以三百元折算一日確定，嗣
因被告逃匿而不到案執行，經台灣桃園地方法院檢察署以九十四
年十一月二十四日桃檢惟執新緝字第三二０四號通緝書發布通緝
，於九十五年二月三日經警緝獲後，同日送監執行，而於同年六
月二日執行完畢，有刑案資料查註紀錄表在卷可稽（見台灣桃園
地方法院檢察署九十五年度執字第一六六一號卷第四頁），並經
調取台灣桃園地方法院檢察署九十五年度執緝字第二０三號執行
卷審閱無訛。則被告於九十四年九月十九日十九時許再犯本件竊
盜罪時，前案既因被告逃匿經通緝中而尚未執行完畢，依上開說
明，並不構成累犯。乃原法院對上情疏未細查，遽循檢察官之聲
請，依刑法第四十七條規定論被告以累犯，並加重其刑，自有調
查職責未盡及適用法則不當之判決違背法令。案經確定，且對被
告不利，非常上訴意旨執以指摘，洵有理由，應由本院將該判決
撤銷改判，並就其所犯之罪酌情量處如主文第二、三項所示，並
諭知易科罰金之折算標準，以資救濟。
據上論結，應依刑事訴訟法第四百四十七條第一項第一款但書，
刑法第三百二十條第一項、第四十一條第一項前段、第三十八條
第一項第二款，罰金罰鍰提高標準條例第一條前段、第二條，判
決如主文。
中    華    民    國  九十五  年    六    月  二十二  日
                      最高法院刑事第十一庭
                          審判長法官  陳  世  雄
                                法官  魏  新  和
                                法官  吳  信  銘
                                法官  徐  文  亮
                                法官  蘇  振  堂
      本件正本證明與原本無異
                                      書  記  官
中    華    民    國  九十五  年    六    月  二十七  日
                                                      J
附錄論罪法條：
刑法第三百二十條第一項
意圖為自己或第三人不法之所有，而竊取他人之動產者，為竊盜
罪，處五年以下有期徒刑、拘役或五百元以下罰金。


司法院資訊處製作；財團法人民間司法改革基金會備份。
